臺灣高等法院刑事裁定
110年度毒抗字第571號
抗  告  人
即  被  告  孫慶昌




上列抗告人即被告因違反毒品危害防制條例案件，不服臺灣新北
地方法院中華民國110年3月15日裁定（109年度聲字第1604號）
，提起抗告，本院裁定如下：
    主  文
抗告駁回。                                             
    理  由
一、原裁定意旨略以：抗告人即被告孫慶昌因違反毒品危害防制
    條例案件，經原審法院於民國110年1月11日以109年度毒聲
    字第1604號裁定令入勒戒處所觀察、勒戒，該裁定正本於11
    0年2月5日於被告所在地即法務部○○○○○○○送達被告，抗告期
    間應自裁定送達翌日即110年2月6日起算5日，即2月10日為
    期滿日，然該日為年假期間，應以其休息日（即年假結束日
    2月16日）之次日即2月17日代之，以該日為抗告期間屆滿日
    ，惟抗告人遲至110年3月4日始具狀向監所長官提起本件抗
    告，其抗告顯已逾期，自屬不合法律上之程式，且無從補正
    ，應逕予駁回抗告等語。
二、抗告意旨略以：被告於109年4、5月間因高燒至台北三軍總
    醫院急診，又赴署立永和區惠生醫院就醫，被告所服用之咳
    嗽感冒糖漿，經惠生醫院告知會含有可待因陽性反應，有惠
    生醫院處方箋用藥證明單等病歷資料可查。被告另於109年8
    月15日晚間遭土城延吉派出所員警攔查拘捕，於不符合法定
    程序下，將被告強行扣押載至派出所，未經被告許可即強行
    製作筆錄，並口出辱罵言語，強迫被告脫下全身衣褲以檢查
    是否夾藏毒品，更要求被告簽立自願受搜索同意書，傷害被
    告人權云云。　　
三、按抗告期間，除有特別規定外，為5日，自送達裁定後起算
    ；又原審法院認為抗告權已經喪失者，應以裁定駁回之。刑
    事訴訟法第406條前段、第408條第1項前段分別定有明文。
    而期間之計算，依民法之規定。以日定期間者，其始日不算
    入，並以期間末日之終止，為期間之終止，刑事訴訟法第65
    條，民法第120條第2項、第121條第1項分別定有明文。次按
    送達於在監獄或看守所之人，應囑託該監所長官為之，刑事
    訴訟法第56條第2項定有明文。又監所與法院間無在途期間
    可言，上訴人或抗告人在監獄或看守所，如向該監所長官提
    出上訴或抗告書狀，因不生扣除在途期間之問題，故必在上
    訴或抗告期間內提出者，始可視為上訴或抗告期間內之上訴
    或抗告；如逾期始向該監所長官提出上訴或抗告書狀，即不
    得視為上訴、抗告期間內之上訴、抗告，雖監所長官即日將
    上訴、抗告書狀轉送法院收文，因無扣除在途期間之可言，
    其上訴、抗告仍屬已經逾期（最高法院86年度台抗字第80號
    裁定、104年度台上字第1305號判決意旨參照）。
四、經查：被告因違反毒品危害防制條例案件，經原審法院於11
    0年1月11日以109年度毒聲字第1604號裁定令入勒戒處所觀
    察、勒戒，於110年2月5日送達被告當時所在之法務部○○○○○
    ○○，由被告親自簽名捺印並收受，此有原審送達證書1份在
    卷可稽（原審卷第79頁）。而本件抗告期間並無特別規定，
    依上開規定，應為5日，又抗告人係於法務部○○○○○○○執行中
    ，監所與法院間無須加計在途期間，則自110年2月5日送達
    裁定之翌日（6日）起算5日，計至同年2月10日為期滿日，
    該日為農曆年假期間，應以年假結束日（2月16日）之次日
    即2月17日為期間之末日，抗告期間於該日屆滿。惟被告遲
    至同年3月4日始具狀就上開裁定聲明不服提起抗告，此有被
    告刑事上訴理由狀上之法務部○○○○○○○德舍收狀登記章戳存
    卷可查（原審卷第81頁），被告提起抗告時顯已逾越前述法
    定抗告期間，其抗告即屬違背法律上之程式，且無從補正。
    原裁定以被告遲誤抗告期間而駁回其抗告，並無不當。又本
    件抗告意旨並未具體指摘原裁定以其抗告逾期而駁回其抗告
    ，究有如何之違法或不當，猶以前詞指摘員警採證違法及所
    服用感冒藥物含可待因成分等情為實體上之爭執，惟依「先
    程序後實體」之法理，本件抗告程序既不合法，即無須再行
    審酌實體事項，被告就原審駁回抗告之裁定提起抗告，為無
    理由，應予駁回。　　　
據上論斷，應依刑事訴訟法第412條，裁定如主文。
中　　華　　民　　國　　110 　年　　4 　　月　　26　　日
                  刑事第九庭    審判長法　官  潘翠雪
                                      法　官  陳信旗
                                      法　官  俞秀美
以上正本證明與原本無異。
不得再抗告。
                                      書記官  謝崴瀚
中　　華　　民　　國　　110 　年　　4 　　月　　26　　日